【裁判字號】    97,訴,1014
【裁判日期】    970731
【裁判案由】    偽造文書等
【裁判全文】
臺灣臺北地方法院刑事判決              97年度訴字第1014號
公  訴  人  臺灣臺北地方法院檢察署檢察官
被      告  甲○○
上列被告因偽造文書等案件，經檢察官提起公訴（97年度偵字第
5858號），因被告於準備程序為有罪陳述，經本院合議庭裁定適
用簡式審判程序，判決如下：
    主  文
甲○○犯侵占遺失物罪，處罰金新臺幣貳仟元，如易服勞役，以
新臺幣壹仟元折算壹日。又犯行使偽造私文書罪，處有期徒刑伍
月，如易科罰金，以新台幣壹仟元折算壹日。簽帳單上偽造之「
乙○○」簽名貳枚及扣案之NOKIA藍芽耳機壹副、SAMPO（GK800
型）行動電話壹支、充電器壹組、電池壹個均沒收。罰金併執行
之。均緩刑貳年。
簽帳單上偽造之「乙○○」簽名貳枚及扣案之NOKIA藍芽耳機壹
副、SAMPO（GK800型）行動電話壹支、充電器壹組、電池壹個均
沒收。
    事  實
一、甲○○於民國96年12月3日上午5時許，在臺北市中山區○○
    ○路○段附近，見乙○○所遺失之中國信託銀行VISA金融卡
    （卡號0000000000000000號）為脫離本人所持有之物，竟基
    於為自己不法所有之意圖，予以侵占入己。復基於行使偽造
    私文書及詐欺取財之犯意，持上開金融卡，於附表編號1至2
    所示之時、地刷卡消費，並於簽帳單上偽簽「乙○○」之簽
    名消費後對店員洪惠娟、林育琮行使，致使店員洪惠娟、林
    育琮陷於錯誤，誤認係「乙○○」本人刷卡消費，而交付附
    表編號1至2所示之魚肝油1瓶、NOKIA藍芽耳機、SAMPO（GK8
    00型）、SON YERICSSON（8101型）行動電話各1支，足以生
    損害於「乙○○」、中國信託銀行及附表編號1至2所示之商
    店。嗣經調閱上開2支手機通聯紀錄、基地台發話位置及店
    家屈臣氏案發現場監視錄影帶而循線查獲，並扣得NOKIA 藍
    芽耳機1副、SAMPO（GK800型）行動電話1支、充電器1組、
    電池1個。
二、案經臺北市政府警察局中山分局報告臺灣臺北地方法院檢察
    署檢察官偵查起訴。
    理  由
一、上開事實訊據被告甲○○坦承不諱，核與被害人乙○○供述
    遺失信用卡之情節一致，而被告持該拾得後侵占入己之信用
    卡，於同日上午7時10分至15分間之密接、短暫時間內，先
    後至屈臣氏及風訊通訊店內購買如附表編號2、3所示之物品
    ，亦與證人即屈臣氏店長洪惠娟、風訊通訊店店員林育琮在
    警詢中之證述一致，此外，復有上開信用卡消費明細、被告
    在屈臣氏店內消費之錄影光碟翻拍相片等附卷可稽及扣案之
    NOKIA 藍芽耳機1副、SAMPO（GK800型）行動電話1支、充電
    器1組、電池1個等在案可佐，堪證被告自白與事實相符，事
    證明確，被告犯行洵堪認定。
二、核被告甲○○所為，係犯刑法第337條之侵占遺失物罪、第
    216條、第210條之行使偽造私文書罪、第339條第1項之詐欺
    罪。被告偽造署押之行為為偽造私文書之行為所吸收；偽造
    私文書之行為為其後行使之高度行為所吸收，均不另論罪。
    又被告偽造私文書與詐欺之行為，係以一行為犯數罪名，應
    從一重依行使偽造私文書罪處斷。被告多次之行使偽造私文
    書行為，依其時間密接，且係基於同一犯意與目的，持續侵
    害同一法益，為接續犯，應以一罪論。爰審酌被告犯罪之動
    機、目的、手段，犯罪所生之危害、犯罪後之態度等一切情
    狀，分別量處如主文所示之刑，並分別諭知易科罰金、易服
    勞役之折算標準。簽帳單上偽造之「乙○○」簽名貳枚，應
    依刑法第219條規定沒收；扣案之NOKIA藍芽耳機1副、SAMPO
    （GK800型）行動電話1支、充電器1組、電池1個均依刑法第
    38條第1項第3款規定沒收。末查被告前未曾受有期徒刑以上
    刑之宣告，有臺灣高等法院被告全國前案紀錄表在卷可按。
    而被告坦承犯行，深具悔意，且本案犯罪所得之物大多已經
    扣案，被告之獲利非高，又已對本案之被害人於財物及精神
    上之損失主動賠償（有匯款單1紙可稽），經此教訓，當知
    警惕而無再犯之虞，本院綜核各情，認所宣告之刑，以暫不
    執行為適當，爰併予宣告緩刑2年，以啟自新。
據上論斷，應依刑事訴訟法第273條之1第1項、第299條第1項前
段、刑法第337條、第216條、第210條、第339條第1項、第55條
、第41條第1項前段、第42條第3項前段、第219條、第38條第1項
第3款、第74條第1項第1款，刑法施行法第1條之1，判決如主文
。
本案經檢察官林禎瑩到庭執行職務。
中    華    民    國    97    年    7     月    31    日
                  刑事第十五庭    法  官  楊台清
如不服本判決，應於判決送達後10日內向本院提出上訴狀（應抄
附繕本）。告訴人或被害人如對於本判決不服者，應具備理由請
求檢察官上訴，其上訴期間之計算係以檢察官收受判決正本之日
期為準。
                                  書記官  陳麗津
中    華    民    國    97    年    7     月    31    日
附表
┌──┬────┬────┬─────┬─────┬───┬───┐
│編號│刷卡時間│刷卡地點│信用卡卡號│刷卡金額（│ 店員 │購買物│
│    │        │        │          │新臺幣）  │      │品    │
│    │        │        │          │          │      │      │
├──┼────┼────┼─────┼─────┼───┼───┤
│一  │96.12.3 │臺北市松│中國信託銀│399元     │洪惠娟│魚肝油│
│    │6時     │江路287 │行金融卡  │          │      │1瓶   │
│    │        │號屈臣氏│0000000000│          │      │      │
│    │        │        │022316號  │          │      │      │
├──┼────┼────┼─────┼─────┼───┼───┤
│二  │96.12.3 │臺北中山│中國信託銀│1380元及  │林育琮│NOKIA │
│    │7時10分 │區林森北│行金融卡  │19999元   │      │藍芽耳│
│    │        │路風訊通│0000000000│          │      │機1副 │
│    │        │訊店    │022316號  │          │      │、SAMP│
│    │        │        │          │          │      │O（   │
│    │        │        │          │          │      │GK8800│
│    │        │        │          │          │      │型）行│
│    │        │        │          │          │      │動電話│
│    │        │        │          │          │      │1支 、│
│    │        │        │          │          │      │SONYER│
│    │        │        │          │          │      │ICSSON│
│    │        │        │          │          │      │8101型│
│    │        │        │          │          │      │行動電│
│    │        │        │          │          │      │話1支 │
└──┴────┴────┴─────┴─────┴───┴───┘
附錄本案所犯法條全文
中華民國刑法第210條
（偽造變造私文書罪）
偽造、變造私文書，足以生損害於公眾或他人者，處5年以下有
期徒刑。
中華民國刑法第216條
（行使偽造變造或登載不實之文書罪）
行使第210條至第215條之文書者，依偽造、變造文書或登載不實
事項或使登載不實事項之規定處斷。
中華民國刑法第337條
（侵占遺失物罪）
意圖為自己或第三人不法之所有，而侵占遺失物、漂流物或其他
離本人所持有之物者，處5百元以下罰金。
中華民國刑法第339條
（普通詐欺罪）
意圖為自己或第三人不法之所有，以詐術使人將本人或第三人之
物交付者，處5年以下有期徒刑、拘役或科或併科1千元以下罰金
。
以前項方法得財產上不法之利益或使第三人得之者，亦同。
前二項之未遂犯罰之。


司法院資訊處製作；財團法人民間司法改革基金會備份。
